臺灣臺南地方法院民事裁定　　　　　　100年度監宣字第181號
聲　請　人　方錦雪
上列聲請人聲請監護宣告事件，本院裁定如下：
    主      文
宣告李苑柳（女，民國○○年○月○○日生，身分證統一編號：Ｚ0000
00000號，住臺南市麻豆區安東里安業275號）為受監護宣告之人
。
選定聲請人方錦雪（身分證統一編號：Ｚ000000000號，住臺南市
麻豆區安東里安業275號）為受監護宣告人李苑柳之監護人。
指定方胡阿紂（身分證統一編號：Ｚ000000000號，住臺南市麻豆
區安東里安業275號）為會同開具財產清冊之人。
聲請費用由受監護宣告之人李苑柳負擔。
    理      由
一、本件聲請意旨略以：
（一）聲請人為李苑柳之阿姨，李苑柳之母方彩雲為中度智障，
      亦由聲請人另狀聲請監護宣告辦理中。李苑柳之父李金隆
      自李苑柳年幼時已無聯繫往來，李苑柳亦無其他兄弟姊妹
      ，故李苑柳及其中度智障之母親之生活起居，長年均僅由
      聲請人照護。
（二）李苑柳於民國○○年○月○○日出生，幼兒時期便發現其有智
      能障礙之情形，領有殘障手冊。後於84年10月26日經重新
      鑑定後目前仍為重度智障。李苑柳因智能障礙導致理解能
      力不足，無法閱讀、書寫，僅能理解對長期訓練之簡單日
      常用語如：吃飯、洗澡、上下樓等詞彙，表達能力亦不足
      ，且有重聽之情形。李苑柳目前生活無法完全自理，尚須
      家人協助，且因社會化程度不足，缺乏現實判斷能力，故
      出外仍需家人陪同。又李苑柳較無數字及金錢概念，無法
      進行數字運算，對於物品之價值亦無法評估，因而無法為
      重要財產之處分、設定負擔、買賣、租賃，或為消費借貸
      、消費寄託、保證、贈與或信託等法律行為。此外李苑柳
      面對問題無法做出正確之判斷，且對於事情無法分辨真偽
      ，亦無法辨識是否係遭詐騙。由上述情況觀之，李苑柳顯
      無完全處理自己事務之能力，且李苑柳目前已25歲，實有
      聲請監護宣告以維權益及交易安全之必要，爰聲請監護宣
      告，併請求選任聲請人為李苑柳之監護人，及指定李苑柳
      之外祖母方胡阿紂為會同開具財產清冊之人等語。
二、按對於因精神障礙或其他心智缺陷，致不能為意思表示或受
    意思表示，或不能辨識其意思表示之效果者，法院得因本人
    、配偶、四親等內之親屬、最近一年有同居事實之其他親屬
    、檢察官、主管機關或社會福利機構之聲請，為監護之宣告
    ，民法第14條第1項定有明文。次按受監護宣告之人應置監
    護人。法院為監護之宣告時，應依職權就配偶、四親等內之
    親屬、最近一年有同居事實之其他親屬、主管機關、社會福
    利機構或其他適當之人選定一人或數人為監護人，並同時指
    定會同開具財產清冊之人。又法院選定監護人時，應依受監
    護宣告之人之最佳利益，優先考量受監護宣告之人之意見，
    審酌一切情狀，並注意下列事項：(一)受監護宣告之人之身心
    狀態與生活及財產狀況。(二)受監護宣告之人與其配偶、子女
    或其他共同生活之人間之情感狀況。(三)監護人之職業、經歷
    、意見及其與受監護宣告之人之利害關係。(四)法人為監護人
    時，其事業之種類與內容，法人及其代表人與受監護宣告之
    人之利害關係，民法第1110條、第1111條第1項、第1111條
    之1亦定有明文。
三、經查：
（一）聲請人主張其為李苑柳之阿姨之事實，有聲請人所提戶籍
      謄本在卷可稽，則揆諸上開規定，其為本件監護宣告之聲
      請人資格，於法尚無不合。
（二）又聲請人主張李苑柳為重度智殘一節，亦據其提出中華民
      國殘障手冊影本為證，而經鑑定人即行政院衛生署臺南醫
      院精神科顏嘉男醫師鑑定結果，復認：「生活狀況及現在
      身心狀態（含檢查結果）：一、身體狀態：個案（即李苑
      柳）意識清醒，注意力不佳，語言表達及理解能力有嚴重
      障礙。個人衛生及自我照顧需他人協助處理，四肢可自由
      活動，但大多社交退縮。二、精神狀態：個案之認知功能
      發展遲緩，判斷力、定向感，記憶力，抽象思考能力及計
      算能力均有嚴重障礙。三、日常生活：甲、日常生活自理
      情形：需他人協助處理。乙、經濟活動能力（包括管理處
      分自己財產之能力）：需仰賴他人完全協助。丙、社會性
      ：無。結論：個案為一重度智障之個案，認知功能、語言
      能力及現實判斷力有嚴重障礙，為意思表示或受意思表示
      或辨識其意思表示效果之能力完全不能，管理處分自己財
      產完全須他人協助，預後不佳，且回復之可能性低，建議
      為監護宣告」，有本院訊問筆錄及精神監護報告書在卷可
      佐，是聲請人聲請對李苑柳為監護宣告，為有理由，應予
      准許。
（三）再查，聲請人主張受監護宣告人李苑柳未婚，無子女，其
      母親方彩雲為中度智障，其父親李金隆自李苑柳年幼時已
      無聯繫往來，李苑柳亦無其他兄弟姊妹等情，業據其提出
      親屬系統表、戶籍謄本、中華民國殘障手冊影本為證，堪
      予認定。本院審酌聲請人為受監護宣告人李苑柳之阿姨，
      並願意擔任李苑柳之監護人，而李苑柳之舅舅方富麒、阿
      姨方富美、姨丈南宗義（聲請人配偶）均同意聲請人擔任
      李苑柳之監護人一節，亦有聲請人所提親屬團體會議推定
      監護人說明書在卷可考，是認由聲請人擔任李苑柳之監護
      人，符合李苑柳之最佳利益，爰選定聲請人為李苑柳之監
      護人；又方胡阿紂係受監護宣告人李苑柳之外祖母，衡情
      應會本於受監護宣告人李苑柳之最佳利益，與監護人共同
      開具財產清冊，方胡阿紂亦已出具同意書表示願意擔任會
      同開具財產清冊之人，爰指定方胡阿紂為會同開具財產清
      冊之人。
四、依民事訴訟法第608條第1項，裁定如主文。
中    華    民    國   100    年    10    月    31    日
                  家事法庭法  官  林育幟
以上正本係照原本作成。
如不服本裁定關於選定監護人及指定會同開具財產清冊之人等部
分，應於送達後十日內向本院提出抗告狀，並繳納抗告費新臺幣
1,000元；其餘關於宣告監護之部分，不得抗告。
中    華    民    國   100    年    10    月    31    日
                          書記官  陳世明